臺灣桃園地方法院刑事判決　　　　　　　95年度易字第1654號
公　訴　人　台灣桃園地方法院檢察署檢察官
被　　　告　甲○○
上列被告因違反毒品危害防制條例案件，經檢察官聲請簡易判決
處刑（95年度毒偵字第4882號），本院認不宜以簡易判決處刑，
改依通常程序審理，被告於本院準備程序進行中，就被訴事實為
有罪之陳述，經本院告知簡式審判程序意旨，並聽取公訴人及被
告之意見後，本院合議庭裁定由受命法官獨任依簡式審判程序審
理，並判決如下：
    主  文
甲○○施用第二級毒品，累犯，處有期徒刑柒月，扣案第二級毒
品甲基安非他命壹包（零點陸柒捌柒公克，含塑膠袋壹只）沒收
銷燬之，扣案吸食器壹組沒收。
    事  實
一、甲○○前於民國八十九年二月間因施用毒品案件，經本院以
    八十九年度毒聲字第一二三六號裁定施以觀察、勒戒後，認
    無繼續施用毒品之傾向而於八十九年三月十六日釋放出所，
    並經台灣桃園地方法院檢察署檢察官於八十九年三月十五日
    以八十九年度毒偵字第一四一一號為不起訴處分確定；復於
    八十九年八月間，再度因違反毒品危害防制條例之施用第二
    級毒品案件，經本院以八十九年度毒聲字第五一四六號裁定
    送觀察、勒戒後，認有繼續施用毒品之傾向，再經台灣桃園
    地方法院檢察署檢察官聲請、本院以八十九年毒聲字第五四
    三三號裁定送戒治處所施以強制戒治獲准，於執行滿三月後
    ，認戒治成效評定為合格，無繼續戒治之必要，而由本院九
    十年度毒聲字第一八八號裁定停止戒治，所餘戒治期間併付
    保護管束，嗣於九十年一月二十九日停止戒治釋放出所，至
    九十年八月十八日保護管束期滿未經撤銷，視為執行完畢，
    然其上開施用毒品行為，經檢察官提起聲請簡易判決處刑，
    由本院於八十九年九月二十三日以八十九年度壢簡字第一二
    二五號簡易判決，就其連續施用第二級毒品部分處有期徒刑
    四月，如易科罰金以銀元三百元折算一日，嗣於八十九年十
    一月二十日確定後入監執行，於九十一年二月四日方執行完
    畢翌日出監。甲○○又於九十二年間，因施用第二級毒品罪
    ，經本院於九十三年十月十一日以九十三年度壢簡字第四三
    四號簡易判決判處有期徒刑六月，如易科罰金以銀元三百元
    折算一日，於同年十二月十四日確定後，在九十四年四月二
    十八日入監執行；又於九十三年間，因竊盜罪，經本院於九
    十四年五月三十一日以九十三年度易字第四三九號判處有期
    徒刑八月，於同年六月三十日確定後，接續上開徒刑執行，
    直至九十五年六月二日始縮短刑期執行完畢翌日出監。
二、甲○○明知甲基安非他命係經公告列為毒品危害防制條例第
    二條第二項第二款之第二級毒品，不得非法持有、施用，縱
    經前開觀察、勒戒及強制戒治之處遇，仍不知所悔改、戒除
    施用毒品習性，於前開強制戒治執行完畢釋放後之五年內，
    基於施用第二級毒品甲基安非他命之犯意，於九十五年九月
    十三日上午某時許，在友人位於桃園縣新屋鄉○○路二０四
    號住處內，以將第二級毒品甲基安非他命放於玻璃球吸食器
    內燒烤，使之產生煙霧後吸食之方式，施用第二級毒品甲基
    安非他命一次。嗣於同日十六時十分許，為警在桃園縣新屋
    鄉○○路二０四號前查獲，並扣得其所有、供己施用第二級
    毒品所用之第二級毒品甲基安非他命一包（淨重零點七三三
    九公克，取樣零點零五五二公克鑑析用罄，於零點六七八七
    公克，含塑膠袋一只）、吸食器一組，因而查悉上情。
三、案經桃園縣政府警察局楊梅分局報請臺灣桃園地方法院檢察
    署檢察官偵查並聲請以簡易判決處刑後，本院認不宜以簡易
    判決處刑而改依通常程序審理，被告於本院準備程序進行中
    ，就被訴事實為有罪之陳述，經本院合議庭裁定由受命法官
    獨任依簡式審判程序審理。
    理  由
一、程序部分：
　　(一)按檢察官聲請以簡易判決處刑之案件，經法院認有刑事訴
　　　訟法第四百五十一條之一第四項但書之情者，應適用通常
　　　程序審判，同法第四百五十二條定有明文。又除被告所犯
　　  為死刑、無期徒刑、最輕本刑為三年以上有期徒刑之罪或
　　　高等法院管轄第一審案件者外，於前條第一項程序進行中
　　　，被告先就被訴事實為有罪之陳述時，審判長得告知被告
      簡式審判程序之旨，並聽取當事人、代理人、辯護人及輔
      佐人之意見後，裁定進行簡式審判程序，刑事訴訟法第二
      百七十三條之一第一項亦定有明文。
　　(二)經查，本院認本件被告甲○○所為，有刑事訴訟法第四百
　　　五十一條之一第四項但書第四款之情形，不宜逕以簡易判
  　　決處刑，而改依通常程序審理；又被告所犯本件係死刑、
      無期徒刑或最輕本刑為三年以上有期徒刑以外之罪，亦非
      屬高等法院管轄第一審之案件，其於準備程序中就被訴事
      實為有罪之陳述，經本院告知簡式審判程序之旨，並聽取
      當事人意見後，經本院合議庭依刑事訴訟法第二百七十三
      條之一第一項規定裁定由受命法官獨任進行簡式審判程序
      ，合先敘明。
二、訊據被告甲○○對其於上開時間、地點施用第二級毒品甲基
    安非他命之犯罪事實，業於本院審理時坦承不諱，而警方查
    獲被告時，所採集之尿液檢體，經分別送請台灣檢驗科技股
    份有限公司，以酵素免疫分析法（ＥＩＡ）初步檢驗，再佐
    以氣象層析質譜儀分析法（ＧＣ／ＭＳ）確認檢驗，其檢驗
    結果確呈安非他命類（甲基安非他命）陽性反應，此有桃園
    縣政府警察局楊梅分局偵辦毒品案被採尿人姓名編號對照表
    、台灣檢驗科技股份有限公司出具之濫用藥品尿液檢驗報告
    各一份附卷可稽，而以氣相層析質譜儀作藥物及其代謝產物
    之定性及定量分析，幾乎不會有偽陽性反應產生，為毒品檢
    驗學之常規，亦為本院辦理相關違反毒品危害防制條例案件
    所知悉，上開檢驗結果當足以認定為真實。而被告為警查獲
    時所扣得之顆粒一包，經本院依職權送請憲兵司令部刑事鑑
    識中心檢驗結果，確檢出第二級毒品甲基安非他命成分，淨
    重為零點七三三九公克，取樣零點零五五二公克（已鑑析用
    罄），驗餘淨重零點六七八七公克，此有該中心九十五年十
    月十二日（九五）安鑑字第０一七三八號鑑驗通知書一紙附
    於本院卷可查，此外，更有被告自承為其所有、供其施用第
    二級毒品所用之吸食器一組扣案可資佐證，在在足徵被告前
    開所為任意性自白，確與事實相符，堪以採信。又被告前於
    八十九年間，二度因施用毒品案件，經本院裁定施以觀察、
    勒戒後，更經本院以八十九年毒聲字第五四三三號裁定送戒
    治處所施以強制戒治，於執行滿三月後，認戒治成效評定為
    合格，無繼續戒治之必要，經本院裁定停止強制戒治，所餘
    戒治期間併付保護管束，而於九十年一月二十九日停止戒治
    釋放出所，至九十年八月十八日保護管束期滿未經撤銷，視
    為執行完畢等情，有臺灣高等法院被告前案紀錄表、臺灣桃
    園地方法院檢察署刑案資料查註紀錄表各一份在卷足稽，被
    告於前開強制戒治執行完畢釋放後之五年內，再犯本件毒品
    危害防制條例第十條第二項之罪，已經證明，應依法論科。
三、按甲基安非他命分別為毒品危害防制條例第二條第二項第二
    款所規定之第二級毒品。故核被告所為，係犯毒品危害防制
    條例第十條第二項之施用第二級毒品罪。其持有本件扣案之
    甲基安非他命、以及於施用前後所持有之第二級毒品甲基安
    非他命等行為，既意在供己施用，其持有之低度行為應為施
    用之高度行為吸收，均不另論罪。又被告前有如事實欄一所
    示之前科紀錄及徒刑執行等情，有台灣高等法院被告前案紀
    錄表在卷可憑，其於五年以內故意再犯本件有期徒刑以上之
    罪，為累犯，而應依刑法第四十七條第一項規定加重其刑。
    爰審酌被告前因施用毒品案件，業經二次觀察、勒戒及一次
    強制戒治處遇，且曾獲不起訴處分之寬典，復曾因施用第二
    級毒品而二度入獄服刑，卻均未能把握自新機會，澈底戒除
    施用毒品之惡習，仍再為施用足以導致人體機能發生依賴性
    、成癮性及抗藥性等障礙之第二級毒品甲基安非他命之罪行
    ，足徵其沾染毒品甚深，戕害自身健康，漠視法令禁制，顯
    未見悔改之意，惟尚能坦承犯行，犯後態度頗佳，暨其犯罪
    動機、手段、本件施用毒品次數僅一次等一切情狀，量處如
    主文所示之刑，以示懲戒。至扣案之第二級毒品甲基安非他
    命一包（驗餘淨重零點六七八七公克），屬經警查獲之毒品
    ，且為被告所持有、供其施用毒品之用，業經其供述明確，
    而用以盛裝上開毒品所用塑膠袋一只，以現今所採行之鑑驗
    方式，塑膠袋仍會殘留微量毒品而無法將之完全析離（有法
    務部調查局調科壹字第０九三六一二九六五五０號函附卷可
    資參佐），是上開第二級毒品甲基安非他命一包及盛裝毒品
    所用之塑膠袋一只，均應依毒品危害防制條例第十八條第一
    項前段規定沒收銷燬之；至於扣案之吸食器一組，係被告所
    有且供其施用第二級毒品所用，業據被告供明在卷（見本院
    九十六年三月二十一日審理筆錄），爰依刑法第三十八條第
    一項第二款、第三項前段之規定予以宣告沒收。
四、不另為無罪諭知部分：
    (一)公訴意旨另以：被告自九十五年六月三日出監起至同年八
      月十二日止，在桃園縣新屋鄉○○○路○段二七八巷十二
      弄四號住處等地，有施用第二級毒品安非他命多次之犯行
      ，而認此部分與前開九十五年九月十三日上午某時許施用
      第二級毒品甲基安非他命部分，有接續犯關係，因認被告
      此部分行為亦涉犯毒品危害防制條例第十條第二項之施用
      第二級毒品罪嫌云云。
    (二)按犯罪事實應依證據認定之，無證據不得認定犯罪事實；
      被告之自白，不得作為有罪判決之唯一證據；又不能證明
      被告犯罪者，應諭知無罪之判決，刑事訴訟法第一百五十
      四條第二項、第一百五十六條第二項、第三百零一條第一
      項分別定有明文。次按刑法第五十六條連續犯之規定，業
      於九十四年一月七日修正公布刪除，並於九十五年七月一
      日施行，對於施用毒品等之習慣性犯罪行為，一部發生在
      新修正刑法生效前，一部發生在新修正刑法生效後，應如
      何論罪科刑一節，應視其情形而定。如新刑法生效前、後
      之數施用毒品舉動，符合連續犯之情形，於舊法時期發生
      並完成之行為，應依裁判時之新法第二條第一項比較結果
      ，適用有利於行為人之法律（多數可能是舊法第五十六條
      連續犯之規定）；於修正後發生並完成之犯罪，則依新法
      處理，前後兩者，再就刑法第五十一條之適用，依新法第
      二條第一項比較結果適用舊法有關數罪併罰之規定處理（
      最高法院九十五年五月二十三日第八次決議、臺灣高等法
      院暨所屬法院因應新修正刑法施行座談會第十七號法律問
      題研討結果採此見解）。而依新法對於上開反覆實施犯罪
      模式之對應處置，除合於「接續犯」或「包括一罪」之情
      形外，則僅能依數罪併罰之規定個別處斷。再觀最高法院
      八十六年臺上字第三二九五號判例意旨可知，數行為於同
      時同地或密切接近之時地實施，侵害同一之法益，各行為
      之獨立性極為薄弱，依一般社會健全觀念，在時間差距上
      ，難以強行分開，在刑法評價上，以視為數個舉動之接續
      施行，合為包括之一行為予以評價，較為合理，方屬接續
      犯之範疇，足見接續犯之成立，係以時、空密接性為前提
      要件，即透過對於同一法益之同種類侵害行為繼續不間斷
      之實行，業已稀釋個別行為之獨立性，致使刑法評價時將
      之視為單一、整體之犯罪行為，以符合社會一般人對於行
      為概念之認知，並與行為人之犯罪目的相互結合。至於學
      理上「包括一罪」概念中，關於「集合犯」之態樣，係指
      依一般社會通念，特定犯罪行為具有反覆實施之特性，立
      法者於制定刑罰法律之初，亦已認知該種行為類型之反覆
      性，而有意藉由法條中客觀構成要件之行為要素，涵括上
      開具有反覆實施特性之數個犯罪行為，仍僅接受一次刑法
      之評價為已足；然施用毒品之犯罪，或為零星偶一之施用
      ，是自難認立法者於制定刑罰法律之初，已認知該種行為
      類型之反覆性，且有意藉由法條中客觀構成要件之行為要
      素，涵括上開具有反覆實施特性之數個犯罪行為。基上，
      多次施用毒品犯罪之行為，當無論以「集合犯」之餘地，
      此時則應回歸一般刑法上行為單、複數之認定，而予論罪
      科刑，較稱妥適。
    (三)經查，就被告於九十五年九月十三日上午施用第二級毒品
      甲基安非他命一次犯行，除被告之自白外，尚能以前揭台
      灣檢驗科技股份有限公司出具之濫用藥物尿液檢驗報告及
      扣案之第二級毒品甲基安非他命一包、吸食器一組等物作
      為此部分事實之補強證據，並進一步認定被告此部分自白
      確與事實相符；然檢察官認為被告自九十五年六月三日起
      至同年九月十二日止，亦有多次施用第二級毒品甲基安非
      他命之行為，係僅以被告於偵訊中所為自白為據，惟此除
      被告之唯一自白外，檢察官並無另行舉出其他證據以資證
      明，其間亦無任何證據足資證明被告有接續施用第二級毒
      品甲基安非他命之情形，況依被告於本院審理時供稱：並
      不常用安非他命，有時工作很忙、很累才會用等語（見本
      院九十六年三月二十一日審理筆錄），自前揭所稱「數行
      為於同時同地或密切接近之時地實施」之特性並不相符，
      已難認合於接續犯之前提要件，且亦不能依集合犯逕將被
      告上開施用第二級毒品甲基安非他命之犯行論以包括一罪
      。
  　(四)綜上所述，本件公訴人認被告自九十五年六月三日起至同
      同年九月十二日止，有多次施用第二級毒品甲基安非他命
      之行為，除存有被告唯一之自白外，尚乏其他積極證據足
      資憑斷，又不符合集合犯或接續犯之概念，本諸罪疑唯輕
      原則，本院認以現有證據尚無法形成被告有上開犯行之明
      確心證，揆諸前揭規定，本應就此部分對被告為無罪之諭
      知，然因檢察官認此部分與前開經論罪科刑之施用第二級
      毒品部分，有接續犯之實質上一罪關係，爰不另為無罪之
      諭知，附此敘明。
五、臺灣桃園地方法院檢察署九十六年度毒偵字第四六六號移送
    併辦意旨書略以：被告於九十五年十二月二十八日為警採尿
    前回溯九十六小時內之某時許，在桃園縣中壢市內壢某處所
    ，施用第二級毒品安非他命，嗣於同日十七時四十分許，在
    桃園縣新屋鄉○○路四八九號元富鋁業公司後方土地公廟為
    警查獲，因認被告上開行為涉犯毒品危害防制條例第十條第
    二項之施用第二級毒品安非他命罪嫌，並認被告上開施用毒
    品之犯行，與本院判決有罪之施用毒品犯行有包括一罪關係
    而移送本院併案審理。惟：
    (一)經查，依被告於本院審理時供稱：偶爾要工作、工作較多
      時，累了才用，不累就不用，但現在工作機會少等語（見
      本院九十六年三月二十一日審理筆錄），是縱被告於九十
      五年十二月二十八日為警採尿回溯九十六小時內某時許，
      確有檢察官所指述之施用甲基安非他命之犯行，然該次犯
      行與經起訴論罪部分之犯行間，相隔數月之久，且明顯可
      分而具有獨立性，核與接續犯之「數行為於同時同地或密
      切接近之時地實施」之特性並不相符，自難認合於「接續
      犯」之前提要件，且亦不能依「集合犯」逕將被告上開施
      用安非他命之犯行論以「包括一罪」。又揆諸上開理由欄
      「四」之說明，因刑法已修正刪除連續犯之規定，則被告
      於九十五年七月一日刑法施行後所犯施用甲基安非他命之
      犯行，亦不能與其施行前之施用甲基安非他命行為論以連
      續犯，二者間自無裁判上一罪關係。
    (二)從而，尚難認上開檢察官請求併辦部分與本案犯罪事實有
      集合犯、習慣犯或接續犯之實質上一罪關係，本院自無從
      併予審究，此部分應退由檢察官另為適法之處理，附此敘
      明。
六、據上論斷，應依刑事訴訟法第四百五十二條、第二百七十三
    條之一第一項、第二百九十九條第一項前段，毒品危害防制
    條例第十條第二項、第十八條第一項前段，刑法第十一條前
    段、第四十七條第一項、第三十八條第一項第二款、第三項
    前段，判決如主文。
本案經檢察官郝中興到庭執行職務。
中　　華　　民　　國　　96　　年　　3 　　月　　30　　日
                  臺灣桃園地方法院刑事第十一庭
                          法　官　何俏美
以上正本證明與原本無異。
如不服本判決，應於送達後10日內，向本院提出上訴狀。
                          書記官  陳淑瓊
中　　華　　民　　國　　96　　年　　3 　　月　　30　　日
附錄本案論罪科刑法條：
毒品危害防制條例第10條
施用第一級毒品者，處 6 月以上 5 年以下有期徒刑。
施用第二級毒品者，處 3 年以下有期徒刑。
